臺灣臺中地方法院刑事判決　　　　　　　　　　　　九十三年度訴字第二一二六號
　　公　訴　人　臺灣臺中地方法院檢察署檢察官
　　被　　　告　甲○○
　　選任辯護人　林基豐律師
右列被告因偽造文書等案件，經檢察官聲請簡易判決處刑（九十三年度偵字第一三六
三三號），本院臺中簡易庭認不宜以簡易判決處刑，簽移請本院刑事庭改依通常程序
審理，判決如左：
    主  文
甲○○連續行使從事業務之人，明知為不實之事項，而登載於其業務上作成之文書，
足以生損害於公眾及他人，處拘役伍拾日，如易科罰金，以佰元折算壹日。
    事  實
一、甲○○明知未經設立登記，不得以公司名義經營業務或為其他法律行為，竟未向
    主管機關申請公司設立登記，而自民國九十二年十月間起至九十三年四月間止，
    在臺中市○○路○段二０一號二之二號，以未經申請公司設立登記之「鄉園農產
    有限公司」（下稱鄉園公司）名義，經營販售購自柑蔘果股份有限公司（以下簡
    稱柑蔘果公司）所屬下盤商之「陳年醋酸檸檬」產品，為從事銷售「陳年醋酸檸
    檬」產品業務之人，且明知其與柑蔘果公司間無任何之銷售合約或授權關係存在
    ，並非柑蔘果公司總代理商，而柑蔘果公司亦未同意甲○○之銷售體系可在前揭
    產品包裝標示載明有關代理商意旨等文字，詎甲○○竟未合法取得柑蔘果公司之
    授權或同意，為銷售上開商品，而基於行使業務上登載不實文書之概括犯意，於
    上開執行銷售業務期間，在其銷售業務上所作成屬私文書之前開產品包裝標示紙
    上，委託不知情之廠商人員印刷製作而登載「製造商：柑蔘果股份有限公司  總
    代理：鄉園農產有限公司」等不實事項，並黏貼在前開產品包裝上以利銷售而行
    使之，足以生損害於柑蔘果公司、柑蔘果公司之總代理商原田農產有限公司（以
    下簡稱原田公司）之利益及消費大眾對商品來源辨識之正確性。
二、案經原田公司代表人乙○○訴請臺灣臺中地方法院檢察署檢察官偵查後聲請簡易
    判決處刑。
    理  由
一、訊據被告甲○○對於其於右揭時、地，以未經申請公司設立登記之鄉園公司名義
    ，經營販售購自柑蔘果公司所屬下盤商之「陳年醋酸檸檬」產品，且其與柑蔘果
  公司間無任何之銷售合約或授權關係存在，並非柑蔘果公司總代理商，而柑蔘果
    公司亦未同意甲○○之銷售體系可在前揭產品包裝標示載明有關代理商意旨等文
    字，而為銷售上開商品，在其所銷售之前開產品包裝標示紙上，委託廠商印刷製
    作「製造商：柑蔘果股份有限公司  總代理：鄉園農產有限公司」等不實事項，
    並黏貼在前開產品包裝上等事實，然矢口否認有何行使業務登載不實文書之犯行
    ，辯稱：其所冒稱之總代理，縱有不實，尚非依法必須正確登載之業務上文書云
    云。經查，右揭犯罪事實，業據告訴人即原田公司代表人乙○○指訴綦詳，並有
    原田公司黏貼在「陳年醋酸檸檬」產品包裝之標示紙、被告以鄉園公司名義黏貼
    在「陳年醋酸檸檬」產品包裝之標示紙（見他字卷第三四頁）、證人江芳勝名片
    、柑蔘果公司出貨單（見他字卷第三二頁）、柑蔘果公司與原田公司簽訂之代理
    銷售契約書暨授權書（見他字卷第一七頁至第一九頁）各一份等件在卷可稽。按
    刑法第二百十五條所謂「業務上作成之文書」以文書之作成與其業務有密切關係
    ，非執行業務即不能作成該文書者，始屬之；而附隨於其業務而製作者，為業務
    上所掌文書，其內容如有不實，而足生損害於公眾及他人，即係犯業務上登載不
    實文書之罪名，有最高法院六十四年七月一日第三次、七十年九月二十一日第九
    次刑事庭會議決議參照。經查，商品之標示，乃係為使商品之相關消費者認識其
    為表彰商品之標識，並得藉以與他人之商品相區別，而為行銷之目的，將其標示
    使用於商品或其有關之物件，或利用平面圖像、數位影音、電子媒體或其他媒介
    物足以使相關消費者認識之（商標法第五條、第六條參照），本件被告所使用之
    商品標示雖未及商標法之違法，然其使用前開標示仍係為商品之行銷，並使相關
    消費者認識其為表彰商品之標識之目的並無不同，此觀之卷附被告銷售「陳年醋
    酸檸檬」商品所使用之商品標示紙上，除記載「製造商：柑蔘果股份有限公司
    總代理：鄉園農產有限公司」外，並記載被告經營所在地：臺中市○○路○段二
    ○一號二之二號，及被告之訂購專線：0000000000、0000000
    000，被告藉此便於聯絡、促銷、推廣其所銷售之產品甚明。又被告供承其以
    柑蔘果公司總代理即鄉園公司之名義銷售前開商品，然其並未與柑蔘果公司簽訂
    代理契約等情（見他字卷第二七頁、第四一頁訊問筆錄及本院九十三年十一月十
    日準備程序筆錄），復經證人即柑蔘果公司負責人龔寶治、職員江芳勝於偵查中
    均結證稱：有授權原田公司銷售，並未授權被告銷售等語在卷（見他字卷第四０
    頁訊問筆錄），證人江芳勝並證稱：並沒有同意被告可以在包裝標示紙上表明代
    理商之意，不能寫是其公司的代理商等語（見他字卷第四一頁訊問筆錄），並有
    被告銷售商品之前揭標示紙及告訴人提出之光碟片一只附卷可稽，足認被告係為
    利於銷售「陳年醋酸檸檬」商品，始在其所銷售之前開產品包裝標示紙上，委託
    廠商印刷製作「製造商：柑蔘果股份有限公司  總代理：鄉園農產有限公司」等
    不實事項，並黏貼在前開產品包裝上，該商品包裝標示之記載顯與其業務之執行
    有密切關係，苟非被告為銷售該等商品，即毋須製作該等商品標示，退而言之，
    被告為建立自己之銷售體系，便於與消費者聯絡相關銷售、訂購事宜，前揭標示
    亦足認係附隨於其銷售業務而製作之文書，徵諸前揭決議意旨，應認係屬被告於
    其銷售業務上所製作之文書無訛，且確有如上所揭之不實事項登載，自應以該罪
    相繩，尚與辯護意旨所引最高法院五十九年度台上字第二五一三號判決意旨：「
    刑法第二百十條之偽造文書罪，係指偽造他人之文書而言，若係自己文書，除從
    事業務之人，明知為不實之事項而登載於其業務上作成之文書，當另成立同法第
    二百十五條之罪外，雖登載不實，祇屬虛妄行為，不能構成本罪」一節，並無相
    違，被告據此並執前詞置辯，洵非有據，本件事證明確，被告犯行，堪予認定。
二、查被告甲○○以未經申請公司設立登記之下稱鄉園公司名義，經營販售購自柑蔘
    果公司所屬下盤商之「陳年醋酸檸檬」產品，為從事銷售前開商品業務之人，且
    未合法取得柑蔘果公司之授權或同意，為銷售上開商品，於上開執行銷售業務期
    間，在其銷售業務上所作成屬私文書之前開產品包裝標示紙上，委託不知情之廠
    商印刷製作而登載「製造商：柑蔘果股份有限公司  總代理：鄉園農產有限公司
    」等不實事項，並黏貼在前開產品包裝上以利銷售而行使之，足以生損害於柑蔘
    果公司、柑蔘果公司之總代理商原田公司之利益及消費大眾對商品來源辨識之正
    確性。是核被告所為，係犯刑法第二百十六條、第二百十五條之行使業務登載不
    實文書罪並違反公司法第十九條第一項之未經設立登記，不得以公司名義經營業
    務或為其他法律行為之規定，應依同法第二項規定論罪。被告委託不知情之廠商
    人員印刷製作而登載「製造商：柑蔘果股份有限公司  總代理：鄉園農產有限公
    司」等不實事項於商品包裝標示上，為間接正犯。被告登載不實事項於業務上作
    成之文書後，復持以行使，登載不實事項於業務上文書之低度行為，為其後行使
    之高度行為所吸收，不另論罪。被告先後多次行使業務登載不實文書犯行，時間
    緊接，方法相同，觸犯構成要件相同之罪名，顯係基於概括之犯意為之，為連續
    犯，應依刑法第五十六條之規定，以一罪論，並加重其刑；公訴人就被告連續行
    使業務登載不實文書犯行雖未及論處，然業經於犯罪事實欄中敘明自九十二年下
    半起為前開犯行，顯為已經起訴，僅係適用法條之漏載，且與已經起訴成罪部分
    之犯行間有連續犯之裁判上一罪之關係，自為本院所得審究者，附以敘明。被告
    所犯違反公司法第十九條規定之罪及連續行使業務上登載不實文書罪二罪間，有
    方法目的之牽連犯關係，為牽連犯，應依刑法第五十五條之規定，從一重之連續
    行使業務上登載不實文書罪處斷。爰審酌被告除前有傷害前科，處拘役三十日外
    ，尚無其他不良犯罪科刑紀錄，有臺灣臺中地方法院檢察署刑案資料查註紀錄表
    及臺灣高等法院被告全國前案紀錄表在卷可按，素行尚可，其犯罪所生之危害尚
    屬輕微，所獲利益非鉅，然其犯罪期間非暫，迄未告訴人達成和解，惟念及其犯
    罪手段平和及其犯後坦承部分犯行，犯後態度恭允等一切情狀，量處如主文所示
    之刑，並諭知易科罰金折算之標準。辯護人雖請求諭知緩刑，然迄未提出與告訴
    人達成和解之相關事證，取得諒解，爰不併予緩刑之宣告，以示懲儆，附此敘明
    。
據上論斷，應依刑事訴訟法第四百五十二條、第二百九十九條第一項前段，公司法第
十九條第一項、第二項，刑法第十一條前段、第五十六條、第二百十六條、第二百十
五條、第五十五條、第四十一條第一項前段，罰金罰鍰提高標準條例第一條前段、第
二條，判決如主文。
本案經檢察官葉芳如到庭執行職務
中      華      民      國    九十三    年     十一     月     三十     日
                                  臺灣臺中地方法院刑事第八庭
                                      審判長法  官    朱  光  國
                                            法  官    鍾  堯  航
                                            法  官    吳  崇  道
右正本證明與原本無異。
如不服本判決，應於判決送達後十日內向本院提出上訴狀，上訴於臺灣高等法院臺中
分院( 須附繕本 )。
                                            書記官
中      華      民      國    九十三    年     十二     月      三      日
附錄論罪科刑法條
公司法第十九條第一項、第二項：
未經設立登記，不得以公司名義經營業務或為其他法律行為。
違反前項規定者，行為人各處一年以下有期徒刑、拘役或科或併科新臺幣十五萬元以
下罰金，並自負其責；行為人有二人以上者，連帶負責，並由主管機關禁止其使用公
司名稱。
中華民國刑法第二百一十五條
(業務上文書登載不實罪)
從事業務之人，明知為不實之事項，而登載於其業務上作成之文書，足以生損害於公
眾或他人者，處三年以下有期徒刑、拘役或五百元以下罰金。
中華民國刑法第二百一十六條
(行使偽造變造或登載不實之文書罪)
行使第二百十條至第二百十五條之文書者，依偽造、變造文書或登載不實事項或使登
載不實事項之規定處斷。
